【裁判字號】    95,訴,541
【裁判日期】    950816
【裁判案由】    搶奪
【裁判全文】
臺灣高雄地方法院刑事判決               95年度訴字第541號
公  訴  人  臺灣高雄地方法院檢察署檢察官
被      告  乙○○
上列被告因搶奪案件，經檢察官提起公訴（95年度偵字第1634號
），經本院合議庭裁定由受命法官獨任進行簡式審判程序，本院
判決如下：
    主  文
乙○○竊盜，處有期徒刑肆月，如易科罰金以參佰元（即新臺幣
玖佰元）折算壹日。緩刑貳年。
    事  實
一、乙○○意圖為自己不法之所有，並基於竊盜之犯意，於民國
    94年12月30日13時20分許，見高雄市前金區○○○ 街62號美
    樹小吃部之大門未關，即進入該址，趁甲○○將藍色皮包掛
    置在廚房門把上，而於廁所打掃未及注意之際，徒手竊取甲
    ○○所有內裝有新台幣（下同）669 元、大眾商業銀行信用
    卡1 張、中國信託商業銀行信用卡1 張、全民健康保險卡1
    張、車牌號碼XUB-503 行車執照1 張、身份證1 張等物之藍
    色皮包1 個，得手後，乙○○隨即往外逃跑，適為甲○○發
    現並自後追趕，但因追趕不及，遂報警處理，嗣於同日13時
    38分，在高雄市前金區○○○ 路66巷11號民宅後巷，為警查
    獲乙○○持有前開藍色皮包等物。
二、案經高雄市政府警察局新興分局報請臺灣高雄地方法院檢察
    署檢察官偵查起訴。
    理  由
壹、程序部分：
    本件被告乙○○所犯為死刑、無期徒刑或最輕本刑為3 年以
    上有期徒刑以外之罪，其於準備程序中就被訴事實為有罪之
    陳述，經法官告知簡式審判程序之旨，並聽取公訴人及被告
    之意見後，依刑事訴訟法第273 條之1 第1 項規定，裁定由
    受命法官獨任進行簡式審判程序，合先敘明。
貳、實體部分：
一、上揭犯罪事實，業據被告乙○○於本院審理中坦承不諱，核
    與被害人甲○○於警詢時證述：將藍色皮包掛置在廚房門把
    上，而遭被告取走等語，大致相符，並有贓物認領保管單、
    扣押物品目錄表、照片5 張附於警卷可稽（見警卷第6 、7
    16 至17 頁）。是被告之自白核與事實相符，本件事證明確
    ，被告上開犯行，洵堪認定。
二、論罪科刑：
(一)查被告行為後，如附表所示之相關法律均業經變更，並俱於
    95年7 月1 日施行，玆經整體比較結果，裁判時法並未較為
    有利，從而依刑法第2 條第1 項前段規定，自應適用各該行
    為時法，亦即修正前法至明。
(二)核被告所為係犯修正前刑法第320 條第1 項之普通竊盜罪。
(三)按刑法第325 條第1 項搶奪罪之成立，係行為人趁人不備而
    以不法腕力搶取他人之動產為要件，若係趁人不知而以和平
    手段取他人財物者，應係構成同法第320 條第1 項之竊盜罪
    ，尚難以搶奪罪相繩。查被告於94年12月30日13時20分許，
    見高雄市前金區○○○ 街62號美樹小吃部，趁甲○○將藍色
    皮包掛置在廚房門把上，而於廁所打掃未及注意之際，徒手
    竊取甲○○所有之藍色皮包1 個孫，業據被害人甲○○於警
    詢中供稱：我將藍色皮包1 個掛在廚房門把上，我就站在旁
    邊打掃化妝室，無暇注意是否有人進入店內等語明確，顯見
    其當時應不知被告進入美樹小吃部，是以被告於該小吃部內
    取走甲○○之藍色皮包，顯係趁其不知之際而取之，且亦無
    證據足認被告係以施加不法腕力之方式強取該藍色皮包，核
    與被告於本院供述係趁無人之際而竊取之情形相符。是以被
    告前開犯行應係犯刑法第320 條第1 項之竊盜罪，公訴人雖
    引用最高法院82年台上字第2445號判決（起訴書誤載為82年
    2444號判例），認被告前開犯行構成刑法第325 條第1 項之
    搶奪罪，然本院認被告既係趁甲○○不知之際，以和平手段
    取走其藍色皮包，而未施加任何不法腕力，縱事後旋為甲○
    ○所發覺復自後追趕未果，仍不因而變更應以竊盜罪對被告
    論處之結果，是公訴人所認容有未洽，惟其基本社會事實相
    同，爰依法變更起訴法條。
(四)爰審酌被告因一時貪念，動手竊取他人之財物，冀獲不法利
    益，已對他人造成財產損害，惟犯後已坦承犯行，所竊得之
    財物大多已返還予被害人，犯罪所生危害已有降低等一切情
    狀，量處如主文所示之刑。
(五)末按刑法第74條有關緩刑之規定，雖於94年1 月7 日修正公
    布，並於95年7 月1 日施行。然緩刑規定發生變更時，其適
    用關係必須是以案件在裁判時為準，並非以行為時為準（參
    見柯耀程所著「刑法釋義總論- 修正法篇（上）第35至36頁
    」）。且犯罪在新法施行前，新法施行後，緩刑之宣告，應
    適用新法第74條之規定，最高法院著有95年度第8 次刑庭會
    議決議七亦可資參照，是本件有關緩刑之宣告，自應直接適
    用修正後之刑法第74條之規定。查被告未曾因故意犯罪而受
    有期徒刑以上刑之宣告，有臺灣高等法院被告前案紀錄表1
    份在卷可稽，被告因一時失慮，致為本件犯行，惟犯後已坦
    承犯行，足見悔意，經此偵、審及刑之宣告程序後，當知所
    警惕，應無再犯之虞，爰依修正後刑法第74條第1 項第1 款
    規定，併諭知緩刑2 年，以啟自新。另本院斟酌被告前揭普
    通竊盜犯行，認並無對被告所諭之緩刑附加條件之必要，併
    此敘明。
據上論斷，應依刑事訴訟法第273 條之1 第1 項、第284 條之1
、第299 條第1 項前段、第300 條，刑法第2 條第1 項前段、修
正前刑法第320 條第1 項、第41條第1 項前段、修正後刑法第74
條第1 項第1 款，修正前罰金罰鍰提高標準條例第1 條前段、第
2條 ，判決如主文。
本案經檢察官丙○○到庭執行職務。
中    華    民    國    95    年    8     月    16    日
                  刑事第八庭    法  官  李育信
以上正本證明與原本無異。
如不服本判決，應於收受送達後10日內向本院提出上訴書狀。
中    華    民    國    95    年    8     月    16    日
                                書記官  廖佳玲
附錄本案論罪科刑法條：
刑法第320條第1項：
意圖為自己或第3 人不法之所有，而竊取他人之動產者，為竊盜
罪，處5 年以下有期徒刑、拘役或500 元以下罰金。
┌───────────────────────────────────────────────┐
│附表：                                                                                        │
├──────┬─────────────┬─────────────┬───────┬────┤
│相關變更條文│行為時法（下稱舊法）之內容│裁判時法（下稱新法）之內容│比  較  理  由│備    註│
├──────┼─────────────┼─────────────┼───────┼────┤
│【罰金刑貨幣│依法律應處罰金、罰鍰者，就│中華民國94年1 月7 日刑法修│刑法之貨幣單位│經按現行│
│單位之變更】│其原定數額得提高為2 倍至10│正施行後，刑法分則編所定罰│由「元（指銀元│法規所定│
│罰金罰鍰提高│倍（刑法乃係定明10倍）。第│金之貨幣單位為新臺幣。94年│）」變更為「新│貨幣單位│
│標準條例第1 │1 條所定得提高倍數之規定，│1月7日刑法修正時，刑法分則│臺幣」，且刑法│折算新臺│
│條前段、第5 │於本條例修正後制定之法律，│編未修正之條文定有罰金者，│分則之罰金數額│幣條例第│
│條→刑法施行│不適用之；本條例修正前公布│自94年1 月7 日刑法修正施行│，亦視該分則先│2 條之規│
│法第1 之1 條│之法律，於本條例修正後修正│後，就其所定數額提高為30倍│前曾修正與否，│定折算後│
│第1 項、第2 │其罰金罰鍰數額或法律經全部│。但72年6 月26日至94年1 月│而分別提高3 或│等值，是│
│項          │修正而其罰金罰鍰數額未予變│7 日新增或修正之條文，就其│30倍。        │以新法並│
│            │更者，亦同。              │所定數額提高為3 倍。      │              │未較有利│
├──────┼─────────────┼─────────────┼───────┼────┤
│刑法第33條第│罰金：（銀元）1 元以上。  │罰金：新臺幣1,000 元以上，│罰金刑之下限，│舊法有利│
│5 款：罰金刑│                          │以百元計算。              │由銀元10元（亦│        │
│下限變更    │                          │                          │經提高）即新臺│        │
│            │                          │                          │幣30元，提高為│        │
│            │                          │                          │新臺幣1,000元 │        │
├──────┼─────────────┼─────────────┼───────┼────┤
│【易科罰金折│犯最重本刑為5 年以下有期徒│犯最重本刑為5 年以下有期徒│易科罰金折算標│舊法有利│
│算標準變更】│刑以下之刑之罪，而受6 個月│刑以下之刑之罪，而受6 個月│準由銀元300 元│        │
│修正前刑法第│以下有期徒刑或拘役之宣告…│以下有期徒刑或拘役之宣告者│即新臺幣900 元│        │
│41條第1 項前│得以（銀元，下同）1 元以上│，得以新臺幣1,000 元、2,00│，提高為以新臺│        │
│段、修正前罰│3 元以下折算1 日，易科罰金│0 元或3,000 元折算1 日，易│幣1,000 元、2,│        │
│金罰鍰提高標│。依刑法第41條易科罰金…就│科罰金。                  │000 元或3,000 │        │
│準條例第2 條│其原定數額提高為100 倍折算│                          │元折算1日。   │        │
│→現行刑法第│1 日；法律所定罰金數額未依│                          │              │        │
│41條第1 項前│本條例提高倍數，或其處罰法│                          │              │        │
│段          │條無罰金刑之規定者，亦同。│                          │              │        │
╠═══╤══╪═════════════╧═════════════╧═══════╪════╡
║整體比│舊法│刑度：5 年以下有期徒刑、拘役或5,000 元以下罰金元即新臺幣15,000元以下、│舊法最低│
║      │    │銀元10元即新臺幣30元以上罰金。經處以有期徒刑，其易科罰金之標準為銀元  │度刑及易│
║      │    │300 元即新臺幣900 元折算1 日。                                        │科罰金之│
║      ├──┼───────────────────────────────────┤標準均較│
║較結果│新法│刑度：5 年以下有期徒刑、拘役或5,000 元以下罰金元即新臺幣15,000元以下、│低，較為│
║      │    │新臺幣1,000 元以上罰金，經處以有期徒刑，其易科罰金之標準，縱按最低額，│有利    │
║      │    │亦須以新臺幣1,000 元折算1 日。                                        │        │
╚═══╧══╧═══════════════════════════════════╧════╛


司法院資訊處製作；財團法人民間司法改革基金會備份。
